臺灣臺北地方法院民事判決　　　　　　 100年度訴字第2633號
原　　　告　陳美惠
被　　　告　張美綾
上列當事人間請求侵權行為損害賠償事件，經本院刑事庭以100
年度附民字第1號裁定移送民事庭審理，本院於民國100年7月22
日言詞辯論終結，判決如下：
    主  文
被告應給付原告新臺幣壹萬元，及自民國九十九年十二月三十一
日起至清償日止，按年息百分之五計算之利息。
原告其餘之訴駁回。
訴訟費用由被告負擔千分之五，餘由原告負擔。
本判決第一項得假執行。但被告如以新臺幣壹萬元為原告預供擔
保，得免為假執行。
原告其餘假執行之聲請駁回。
    事實及理由
一、原告起訴主張：被告因原告屢次向其索討先前參加美食比賽
    所得獎金，屢與原告發生爭執，於民國99年7月10日17時許
    ，兩造於臺北世界貿易中心（下稱世貿中心）1館之展覽館
    相遇並發生爭執，被告於世貿中心1館內，辱罵原告「不要
    臉」、「骯髒鬼」、「詐騙集團」等語，公然貶損原告之人
    格及名譽，致原告受有精神上損害，為此，爰依侵權行為法
    律關係提起本件訴訟，請求被告賠償原告精神慰撫金新臺幣
    （下同）200萬元等語。並聲明：(一)被告應給付原告200萬元
    ，及自刑事附帶民事起訴狀繕本送達之翌日起至清償日止，
    按年息8％計算之利息。(二)願供擔保請准宣告假執行。
二、被告則以：我沒有於上揭時地辱罵原告「不要臉」，那是原
    告剪接的，也沒有罵他「骯髒鬼」、「詐騙集團」，我是說
    他比詐騙集團更惡劣，動不動就叫警察，5年來他告我好幾
    次，見到我就一直罵我等語置辯。並聲明：(一)原告之訴及假
    執行之聲請均駁回。(二)如受不利之判決，願供擔保請准宣告
    免為假執行。
三、得心證之理由：
  （一）原告主張兩造於99年7月10日17時許，在世貿中心1館之
        展覽館發生爭執，被告竟公然以「不要臉」、「骯髒鬼
        」、「詐騙集團」等語辱罵原告等情，業經本院刑事庭
        以100年度易字第28號判決被告犯公然侮辱罪，應處罰
        金3000元確定在案，本院復依職權調閱上開刑事案卷查
        明屬實，自堪信為真實。
  （二）經查，原告主張之上開事實，雖為被告所否認，惟經本
        院刑事庭審理中勘驗結果，兩造於上揭時地之對話內容
        如下：「被告：我家住豪宅很有錢，很有錢，你不會去
        拿喔。原告：有啊，我去執行你的郵局只剩5元，房子
        是假的。被告：房子是假的，不要臉（台語），愛錢去
        墳場拿，做小偷去我家拿啊。原告：你真的很過分哎，
        欠我錢還不還。被告：不要臉（台語）。...原告：你
        銀行剩5元，你的房子是假的。被告：我送他1張招待券
        ，說我家住豪宅，設計一直告我，一直告我。原告：你
        胡說。被告：你比詐騙集團（國語）可惡。原告：你胡
        說。被告：你比詐騙集團可惡。原告：你欠人錢本來就
        要還。被告：詐騙集團詐騙集團（國語），我不願，送
        你1張招待券還被你害成這樣。....被告：我說我家住
        豪宅嗎？骯髒鬼（台語）。原告：你房子的資料是假的
        。被告：我那個真的假的給你有什麼關係。原告：怎麼
        沒關係，你欠我錢我就可以去執行啊。被告：你有本事
        就去拿啊，詐騙集團（國語），比詐騙集團（國語）還
        嚴重。...被告：骯髒鬼（台語）你管我有沒有房子，
        跟你有什麼關係。原告：你欠我錢就要還。被告：骯髒
        鬼（台語）詐騙集團（國語），你夭壽，你就設計來害
        我的...」，且該錄音內容連續，背景雜音及兩造相互
        謾罵之言詞亦無間斷，語意前後連貫，並有勘驗筆錄為
        證（見本院100年度易字第28號刑事卷第57頁），足見
        被告確有於上揭時地公然以「不要臉」、「骯髒鬼」、
        「詐騙集團」等語辱罵原告，被告抗辯錄音光碟係原告
        剪接的云云，不足採取。
  （三）按因故意或過失，不法侵害他人之權利者，負損害賠償
        責任，民法第184條第1項前段定有明文。又名譽有無受
        損害，應以社會上對個人評價是否貶損作為判斷之依據
        ，苟其行為足以使他人在社會上之評價受到貶損，不論
        其為故意或過失，均可構成侵權行為，其行為不以廣佈
        於社會為必要，僅使第三人知悉其事，亦足當之（最高
        法院著有90年臺上字第646號判例參照）。查被告在不
        特定之人得自由出入之世貿中心1館展覽館內，辱罵原
        告「不要臉」、「骯髒鬼」、「詐騙集團」等語，客觀
        上確足以貶損原告於社會上之評價或地位，並足使原告
        在精神上、心理上感受到難堪，是被告之上開言詞已侵
        害原告之名譽權，堪可認定，從而，原告依侵權行為法
        律關係，請求被告負損害賠償責任，核屬有據。
  （四）次按不法侵害他人之身體、健康、名譽、自由、信用、
        隱私、貞操，或不法侵害其他人格法益而情節重大者，
        被害人雖非財產上之損害，亦得請求賠償相當之金額，
        民法第195條第1項定有明文。所謂相當，應以實際加害
        情形與其名譽影響是否重大，及被害者之身分地位與加
        害人經濟狀況等關係定之；又慰藉金之賠償須以人格權
        遭遇侵害，使精神上受有痛苦為必要，其核給之標準固
        與財產上損害之計算不同，然非不可斟酌雙方身分資力
        與加害程度，及其他各種情形核定相當之數額（最高法
        院47年臺上字第1221 號、51年度臺上字第223號判例意
        旨參照）。本件被告公然以「不要臉」、「骯髒鬼」、
        「詐騙集團」等言語辱罵原告之行為，致使原告受有精
        神上痛苦，應為社會生活一般人之正常感受，是原告依
        前開規定，請求被告賠償慰撫金，自屬有據。本院審酌
        原告係高職畢業，從事服飾販售之工作，月薪約1、2萬
        元，99年度所得總額為7萬5199元，名下無動產，被告
        係初中肄業，已退休，99年度所得總額為1萬30元，名
        下無不動產，此有兩造之稅務電子閘門財產所得調件明
        細表在卷可稽，及兩造屢因被告應否將世貿中心舉辦之
        美食比賽獎金2000元分配予原告一事發生爭執，原告一
        再藉與被告相遇之機會，私下向被告索討上開款項，被
        告則易遭激怒而情緒管理失當，始口出惡言，且被告犯
        行業經刑事判決有罪確定，對於原告名譽已有相當程度
        之回復，暨原告之身分地位與被告之年齡、經濟情況等
        一切情狀，認原告得請求被告給付之非財產上損害賠償
        以1萬元為已足，逾此數額之請求，尚屬過高，不應准
        許。
四、綜上所述，原告依侵權行為法律關係請求被告給付非財產上
    損害賠償1萬元，及自刑事附帶民事起訴狀繕本送達之翌日
    即99年12月31日起至清償日止，按年息5％計算之法定遲延
    利息，為有理由，應予准許，逾此範圍之請求，為無理由，
    應予駁回。
五、兩造陳明願供擔保，分別聲請宣告假執行或免為假執行，經
    核如主文第1項所示部分，所命給付之金額未逾50萬元，應
    由本院依民事訴訟法第389條第1項第5款依職權宣告假執行
    ，並依被告之聲請，准被告預供如主文第4項所示擔保金額
    免為假執行，至原告敗訴部分，其假執行之聲請即失所附麗
    ，應併予駁回。
六、本件事證已臻明確，兩造其餘攻擊防禦方法及舉證，核與判
    決結果無影響，爰不再一一論列，附此敘明。
七、據上論結，本件原告之訴為一部有理由，一部無理由，依民
    事訴訟法第79條、第389條第1項第5款、第392條第2項，判
    決如主文。
中    華    民    國   100    年    8     月    5     日
                  民事第二庭    法  官  鍾素鳳
以上正本係照原本作成。
如對本判決上訴，須於判決送達後20日內向本院提出上訴狀。如
委任律師提起上訴者，應一併繳納上訴審裁判費。
中    華    民    國   100    年    8     月    5     日
                                書記官  林玗倩